【裁判字號】    96,再,4
【裁判日期】    970319
【裁判案由】    再審之訴
【裁判全文】
臺灣新竹地方法院民事裁定                 96年度再字第4號
再審原  告  丙○○
            甲○○
上二人共同
訴訟代理人  廖凰玎律師
複  代理人  戊○○
再審被  告  遠東國際商業銀行股份有限公司
法定代理人  丁○○
訴訟代理人  陳巧帆
            庚○○
上列當事人間支付命令事件，再審原告分別對於民國95年1月2日
本院95年度促字第2號支付命令及民國95年1月24日本院95年度促
字第1725號支付命令提起再審之訴，本院裁定如下：
    主    文
再審之訴駁回。
再審訴訟費用由再審原告負擔。
    理    由
一、
（一）按債務人對於支付命令未於法定期間合法提出異議者，支
      付命令與確定判決有同一之效力。前項支付命令有第496
      條第1項之情形者，得提起再審之訴，並以原支付命令之
      聲請，視為起訴。又有下列各款情形之一者，得以再審之
      訴對於『確定終局判決』聲明不服；再審之訴，法院認無
      再審理由，判決駁回後，不得以同一事由，對於『原確定
      判決』或『駁回再審之訴之確定判決』，更行提起再審之
      訴；再審之訴，應於三十日之不變期間內提起；前項期間
      ，自『判決確定時』起算，判決於送達前確定者，自送達
      時起算；再審之訴不合法者，法院應以裁定駁回之，民事
      訴訟法第521條、第496條第1項前段、第498條之1、第500
      條第1項、第2項前段、第50 2條第1項定有明文，是提起
      再審之訴者，僅對於『確定終局判決』或『已確定之支付
      命令裁定』始得為之。
（二）次按送達於應受送達人之住居所、事務所或營業所行之。
      但在他處會晤應受送達人時，得於會晤處所行之。不知前
      項所定應為送達之處所或不能在該處所為送達時，得在應
      受送達人就業處所為送達。應受送達人陳明在其就業處所
      收受送達者，亦同。對於法定代理人之送達，亦得於當事
      人本人之事務所或營業所行之。民事訴訟法第136條分別
      定有明文。又郵務機構送達訴訟文書，以送達地設有郵務
      機構者為限。若送達地為不按址投遞區，得以通知單放置
      應受送達人所設路邊受信箱、郵務機構設置之公用受信箱
      或應受送達人指定之處所，通知於指定期間內前往最近之
      郵務機構領取，經通知二次而逾期不領取者，得註明緣由
      ，退回原寄法院。郵務機構送達訴訟文書實施辦法第2條
      定有明文。
（三）末按發支付命令後，三個月內不能送達於債務人者，其命
      令失其效力。民事訴訟法第515條亦有明文。
二、再審原告主張：查本院95年度促字第2號及第1725號支付命
    令雖分別於95年2月4日及3月8日確定，惟上開支付命令之合
    法送達處所應係應受送達人即再審原告丙○○、再審原告甲○○等二人之住居所（地址：新竹縣五峰鄉大隘村23鄰茅圃
    456-1號），然竟送到訴外人乙○○之住居所（地址：新竹
    縣五峰鄉大隘村20鄰茅圃393號)，且由訴外人乙○○收受。
    是其送達處所有誤，則上開支付命令未經合法送達，不生送
    達效力，故本件有民事訴訟法第496條第1項第1款再審事由
    存在，爰提出再審之訴，並聲明：原確定之支付命令廢棄。
    廢棄部分，聲明異議暨請求駁回再審被告於原審之聲請。訴
    訟費用由再審被告負擔等語。
三、經查：
（一）本院95年度促字第2號支付命令及本院95年度促字第1725
      號支付命令裁定，分別係於95年1月11日及95年2月13日送
      達上開支付命令裁定並由訴外人乙○○簽收等情，有訴外
      人乙○○簽章之送達證書2紙在卷可按，並經證人即執行
      書狀送達之郵政人員己○○於本院調查時證述明確。又本
      院95年度促字第2號支付命令及本院95年度促字第1725號
      支付命令裁定實際上並未送達至再審原告丙○○、甲○○
      之住所地即新竹縣五峰鄉大隘村23鄰茅圃456-1號，而係
      由證人己○○自行送達至訴外人乙○○位於新竹縣五峰鄉
      大隘村20鄰茅圃393號之住所等情，亦經證人己○○於本
      院調查時證述明確。又再審原告丙○○及甲○○自94年3
      月16日起迄今設籍在新竹縣五峰鄉大隘村23鄰茅圃456-1
      號等情，亦有戶役政查詢資料表4紙附於本院95年度促字
      第2號、95年度促字第1725號及本院卷內可按。是本院95
      年度促字第2號支付命令及本院95年度促字第1725號支付
      命令並未依上揭民事訴訟法第136條之規定，於再審原告
      丙○○、甲○○等二人之住居所送達應可認定。
（二）證人己○○於本院證稱：「（問：是否知悉投遞址居住何
      人？）證人：知道，但不熟，投遞址新竹縣五峰鄉大隘村
      23鄰茅圃456-1號屬於不投遞區段，所以送到再審原告父
      親家大隘村393、394、395號，由原告父親乙○○收。」
      、「（問：郵局屬於不投遞區段如何規範？）證人：郵政
      法有規定，羊腸小徑車輛無法到達會在必經地區設定公用
      信箱再投遞信箱內。」、「（問：本件是否有設定公用信
      箱情形？）證人：雖屬不投遞區段，但沒有設公用信箱，
      如知道本件家屬就送去家屬」等語，可知再審原告之住址
      屬不按址投遞區，依法應設定公用信箱以利送達，然本件
      未設公用信箱，而負責投遞之郵務人員即證人己○○亦未
      依上揭郵務機構送達訴訟文書實施辦法第2條之規定，通
      知再審原告等二人於指定期間內前往最近之郵務機構領取
      ，逕行送達至訴外人乙○○之住所，由訴外人乙○○分別
      代收上揭二支付命令裁定，是該送達均不符合上揭不按址
      投遞區投遞之規定，是本院95年度促字第2號支付命令及
      本院95年度促字第1725號支付命令裁定送達並不合法，該
      二支付命令並未確定。
（三）本件支付命令既分別於95年1月2日及95年1月24日作成後
      逾3個月未合法送達再審原告，依上開規定支付命令即失
      其效力，則再審原告對已失效力之支付命令提起本件再審
      之訴，於法自有未合，揆諸上開說明應予駁回。
四、依民事訴訟法第502條第1項、第95條、第78條判決如主文。
中    華    民    國    97    年    3    月     19    日
                  民事第二庭  審判長法  官  楊明箴
                                    法  官  彭淑苑
                                    法  官  方鴻愷
以上正本係照原本做成。
如對本裁定抗告須於裁定送達後10日內向本院提出抗告狀。
中    華    民    國    97    年    3    月     19    日
                                    書記官  鍾佩芳


司法院資訊處製作；財團法人民間司法改革基金會備份。
